【裁判字號】    98,簡上,48
【裁判日期】    981211
【裁判案由】    清償借款
【裁判全文】
臺灣花蓮地方法院民事判決   98年度簡上字第48號
上  訴  人  乙○○
被上訴人    丙○○
訴訟代理人  甲○○
上列當事人間請求清償借款事件，上訴人對於中華民國98年7月
24日本院花蓮簡易庭98年度花簡字第190號第一審判決提起上訴
，本院於98年11月24日言詞辯論終結，判決如下：
    主    文
上訴駁回。
第二審訴訟費用由上訴人負擔。
    事實及理由
一、本件經本院審理結果，認為原審以被上訴人依消費借貸之法
    律關係，請求被告給付借款新台幣（下同）215,000元及法
    定遲延利息，為有理由，而判決被上訴人勝訴，認事用法並
    無不合，應予維持。爰引用第一審判決所載之事實及理由如
    附件所示。
二、上訴人提起上訴，聲明：原判決廢棄，被上訴人在第一審之
    訴駁回。其陳述除與原審判決書所記載者相同，予以引用外
    ，另補充陳述略以：上訴人於民國86年12月29日只借現金5
    萬元，並當場簽了一張5萬元的現金支出傳票，這5萬元已經
    還清了，並非如被上訴人所述於86年12月29日前往花蓮市農
    會提領現金27萬元交給上訴人，請上訴人提出於該日至花蓮
    市農會領款之明細。票號NO083413號、面額215,000元本票
    是我於87年8月30日在被上訴人住處簽的，兩造及訴外人范
    振春（上訴人前夫）私下協調，被上訴人同意由范振春每月
    將應付給被上訴人家用之1萬元直接償還給被上訴人。在98
    年7月7日開庭法官第一次詢問時，被上訴人也承認此事，而
    法官第二次問時，被上訴人才否認，分明是說謊，何況十多
    年來被上訴人從未向上訴人提過借款未還；錢是上訴人偕同
    范振春一起借的，為何只向上訴人請求，且是在上訴人對范
    振春提出離婚訴訟後才起訴請求。被上訴人為了保護自己權
    益，曾要求將范振春名下的房屋設定抵押權給訴外人甲○○
    （為被上訴人之女），是在87年9月25日設定的，如果范振
    春沒有還錢，被上訴人為何願意塗銷設定？
三、被上訴人則聲明：上訴駁回。其陳述與原審判決書所記載者
    相同，茲予引用外，另補充陳述略以：被上訴人並未曾與上
    訴人及范振春私下協調，也未曾同意債務由范振春承擔，如
    上訴人所辯債務已由范振春承受為真，則本票理應由范振春
    簽發，何以仍由上訴人簽發？上訴人應提出證據證明。范振
    春名下房屋設定抵押權給甲○○，是范振春唯恐上訴人將該
    不動產改登記在上訴人名下，才自己去辦抵押權設定給甲○
    ○，與上訴人借款215,000元無關等語。
四、兩造不爭執之事實：
（一）上訴人向被上訴人借款215,000元，並簽發原審卷33頁之
      本票。上訴人至今並未還被上訴人215,000元。
（二）被上訴人所提原審卷32頁現金支出傳票上，『乙○○』
       之簽名為真正。
五、本件兩造所爭執之處，應在於：
（一）上訴人辯稱經上訴人與范振春、被上訴人協調，同意由范
      振春負責清償系爭借款215,000元，且范振春曾將其名下
      不動產設定抵押權給甲○○，該抵押權已經塗銷，應已清
      償系爭借款，是否屬實？
（二）被上訴人依消費借貸之法律關係請求上訴人給付215,000
      元是否有理？茲審酌如下。
六、得心證之理由：除引用第一審判決所載之理由外，另補充如
    下：
（一）按當事人主張有利於己之事實者，就其事實有舉證之責任
      。民事訴訟法第277條前段定有明文。原告於起訴原因已
      有相當之證明，而被告於抗辯事實並無確實證明方法，僅
      以空言爭執者，當然認定其抗辯事實之非真正，而應為被
      告不利益之裁判（最高法院18年上字第1679號判例意旨可
      參）。請求履行債務之訴，原告就其所主張債權發生原因
      之事實，固有舉證之責任，若被告自認此項事實而主張該
      債權已因清償而消滅，則清償之事實，應由被告負舉證之
      責任，此觀民事訴訟法第277條之規定自明（最高法院28
      年上字第1920號判例意旨可資參考）。
（二）本件被上訴人主張上訴人向其借款215,000元未償，為上
      訴人所不爭，顯見被上訴人就主張之債權已經舉證證明。
      上訴人辯稱其曾與被上訴人、范振春協議由范振春還款，
      並已清償云云，為被上訴人所否認，依據前述說明，此項
      事實應由上訴人舉證證明，本院始得為其有利之認定。惟
      上訴人就此，並未能舉證實說，且其所提花蓮縣花蓮地政
      事務所異動索引（本院卷33至36頁），其上雖載范振春名
      下之花蓮市○○段121建號房屋於87年9月25日設定抵押權
      予甲○○，後於88年1月15日因清償而塗銷抵押權登記，
      然該異動索引僅能證明上開不動產曾設定抵押權予甲○○
      ，嗣經塗銷等情，無法推認該抵押權所擔保之債權即為系
      爭借款，及系爭借款已經清償之事實，是上訴人以之作為
      系爭借款業經清償之證明，顯屬無據。被上訴人就其辯詞
      均無法舉證證明，本院即難採信。
七、按借用人應於約定期限內，返還與借用物種類、品質、數量
    相同之物，未定返還期限者，借用人得隨時返還，貸與人亦
    得定一個月以上之相當期限，催告返還。民法第478條定有
    明文。兩造就系爭借款並未約定清償期限，依上開法條規定
    ，被上訴人得隨時請求上訴人返還借款。從而，被上訴人依
    消費借貸之法律關係請求上訴人給付215,000元，及自98年5
    月15日起至清償日止，按年息百分之五計算之利息，為有理
    由，應予准許。原審為上訴人敗訴之判決，並依職權宣告假
    執行，核無不合，上訴人仍執前詞，指摘原判決不當，求予
    廢棄改判，為無理由，應駁回上訴。
八、本件事證已臻明確，上訴人既自認曾向被上訴人借款，其聲
    請被上訴人提出領款明細，顯無必要，暨兩造其餘攻擊防禦
    方法及舉證，均無礙勝負判斷，爰不一一論列，併此敘明。
九、據上論結，本件上訴為無理由，依民事訴訟法第436條之1第
    3項、第449條第1項、第78條，判決如主文。
中    華    民    國    98    年    12    月    11    日
                        臺灣花蓮地方法院民事庭
                            審判長法官  湯文章
                            法      官  陳雅敏
                            法      官  楊碧惠
上為正本係照原本作成。
本件不得上訴。
中    華    民    國    98    年    12    月    11    日
                            法院書記官  羅仕健
附件
臺灣花蓮地方法院民事簡易判決         98年度花簡字第190號
原      告  丙○○  住花蓮縣花蓮市○○○街84號
被      告  乙○○  住花蓮縣花蓮市○○街353巷30號
上列當事人間清償借款事件，於民國98年7月7日言詞辯論終結，
本院判決如下：
    主      文
被告應給付原告新臺幣貳拾壹萬伍仟元，及自民國九十八年五月
十五日起至清償日止，按年息百分五之計算之利息。
訴訟費用新臺幣貳仟參佰貳拾元由被告負擔。
本判決得假執行。
    事實及理由
一、原告主張：被告係原告之弟媳，於民國86年12月間，以購屋
    急籌頭期款為由，偕同其夫范振春向原告借款新臺幣（下同
    ）27萬元，原告於86年12月29日委由原告大女兒甲○○前往
    花蓮市農會提領現款，並在花蓮市○○路799號被告經營之
    太平文具店內，將27萬元交付被告，被告並於現金支出傳票
    上簽名為證。後被告陸續清償5萬及5千元，幾經催討，被告
    方表示願意償還，並簽發票號N0000000號、面額215,000元
    本票1張作為擔保，惟本票屆期仍未獲清償。其後原告累向
    被告催討，被告均推託不還，原告爰依消費借貸之法律關係
    提起本訴，並聲明如主文第1項所示。
二、被告則以：伊跟范振春有向原告借款27萬元沒錯，不過已經
    還了55,000元，剩餘的款項有跟原告協調由范振春償還等語
    置辯，並聲明：原告之訴駁回。
三、原告主張之事實，業據其提出現金支出傳票、本票等件為證
    ，且經被告自認在案，應堪信為真實。至被告固以前詞置辯
    ，然為原告所否認，被告又未能舉證以實其說，要難採信。
    從而，原告依消費借貸之法律關係，請求被告給付如主文第
    1項所示之金額與利息，為有理由，應予准許。
四、本件係就民事訴訟法第427條第1項訴訟適用簡易程序所為被
    告敗訴之判決，故依同法第389條第1項第3款之規定，自應
    依職權宣告假執行。
五、本件訴訟費用額確定為2,320元，由敗訴之被告負擔。
六、結論：本件原告之訴為有理由，依民事訴訟法第436條第2項
    、第78條、第389條第1項第3款，判決如主文。
中    華    民    國    98    年    7     月    24    日
                  臺灣花蓮地方法院花蓮簡易庭
                        法  官  劉柏駿


司法院資訊處製作；財團法人民間司法改革基金會備份。
